臺灣桃園地方法院民事判決
111年度桃訴字第8號
原      告  楊文宏

被      告  白國豊

上列當事人間因被告所涉違反個人資料保護法案件，原告提起刑
事附帶民事訴訟請求損害賠償，經本院刑事庭於民國110 年8 月
27日以110年度審附民字第255號裁定移送前來，本院於民國111 
年6 月30日言詞辯論終結，判決如下：
    主    文
被告應給付原告新臺幣參萬元，及自民國一０九年四月二十四日
起至清償日止，按週年利率百分之五計算之利息。
被告應將其在臉書網站（網址為http：//facebook.com）所經營
之「黑皮服飾」社團，於民國一０八年六月十八日晚上六時四十
五分許之網路直播影片刪除。
原告其餘之訴駁回。
訴訟費用由被告負擔。
本判決第一項得假執行，但被告如以新臺幣參萬元為原告預供擔
保後，得免為假執行。
原告其餘假執行聲請駁回。
    事實及理由
壹、程序方面：
一、按「訴狀送達後，原告不得將原訴變更或追加他訴。但有下
    列各款情形之一者，不在此限：……⒉請求之基礎事實同一者
    。⒎不甚礙被告之防禦及訴訟之終結者」，民事訴訟法第255
     條第1 項第2 、7款定有明文。本件原告原起訴請求：「被
    告應給付新臺幣（下同）36萬元，及自刑事附帶民事訴訟起
    訴狀繕本送達之翌日起至清償日止，按週年利率5 ％計算之
    利息。」，嗣於民國111 年5 月26日，追加訴之聲明第2項
    ，請求被告應刪除FACEBOOK公開被告所屬之黑皮服飾所有10
    8年6 月18日晚間6 時45分許的公開直播內容影片（見本院
    卷第126頁），經核原告所為追加，係基於同一基礎事實，
    且不甚礙被告之防禦及訴訟之終結，核與首揭規定相符，應
    予准許。
二、又按因訴之變更、追加或提起反訴，致其訴之全部或一部，
    不屬第427條第1項及第2項之範圍者，除當事人合意繼續適
    用簡易程序外，法院應以裁定改用通常訴訟程序，並由原法
    官繼續審理，民事訴訟法第435條第1項定有明文。本件原告
    變更追加後之訴，致其訴之全部或一部已非屬民事訴訟法第
    427條所定應適用簡易程序之範圍，而兩造並未合意繼續適
    用簡易程序之情形，爰依上開規定改用通常訴訟程序。　　
貳、實體方面：
一、原告主張：被告之女莊曉翎為原告之配偶，嗣莊曉翎於108
    年1月18日病故，被告基於意圖損害他人之利益，而違反個
    人資料保護法之意思，於同年6月18日晚間6時45分許，在桃
    園市○○區○○○街00號其住處透過社群網站FACEBOOK（下稱臉
    書）「黑皮服飾」粉絲專頁視訊直播時，出示原告之姓名、
    住居所等個人資料（下稱個資），供觀看直播之人觀覽，使
    得不特定人得憑此特定原告居處，以此非法方式利用原告之
    個人資料，足生損害於原告之利益，致原告精神痛苦不已。
    爰依侵權行為之法律關係，及人格權除去侵害請求權，提起
    本件訴訟。並聲明：㈠被告應給付原告36萬元，及自刑事附
    帶民事起訴狀繕本送達被告翌日起至清償日止，按週年利率
    5%計算之利息。㈡被告應將其在臉書網站（網址為http：//f
    acebook.com）所經營之「黑皮服飾」社團，於民國108年6
    月18日晚上6時45分許之網路直播影片刪除。㈢願供擔保請准
    宣告假執行。
二、被告略以：
　　原告預謀加害莊曉翎，伊於108年6月18日僅係透過直播呼籲
    原告盡速出面解決紛爭，且上開個人資料之蒐集對原告無不
    利之影響等語，資為抗辯，並聲明：原告之訴及假執行聲請
    均駁回。如受不利判決，願供擔保請准宣告免為假執行。
三、得心證之理由：
  ㈠按不法侵害他人之身體、健康、名譽、自由、信用、隱私、
    貞操，或不法侵害其他人格法益而情節重大者，被害人雖非
    財產上之損害，亦得請求賠償相當之金額，民法第195條第1
    項前段亦有明文。按隱私權乃指個人於其私人生活事務領域
    ，享有獨自權利，不受不法干擾，免於未經同意之知悉、公
    開妨礙或侵犯之權利，此項權利屬憲法第22條所保障之其他
    自由權。是以，私法上隱私權係基於人格尊嚴、個人之主體
    性及人格發展所必要保障之權利，乃人格權之一種，並為民
    法第195條所明定，旨在保障個人在其私領域的自主，即個
    人得自主決定其私生活的形成，不受他人侵擾，及對個人資
    料自主控制，惟隱私權之保護，必以主張隱私權之人對於該
    隱私有合理之期待為原則（最高法院106年度台上字第2674
    號民事判決參照）。經查，本件原告主張之事實及被告因前
    開犯行，業經本院刑事庭以110 年度審簡字第298 號刑事簡
    易判決認被告犯個人資料保護法第四十一條之非公務機關未
    於蒐集特定目的必要範圍內利用個人資料罪，處有期徒刑參
    月確定在案，有該刑事判決書在卷可參（見本院卷一第4 頁
    至第6 頁），復經本院調閱該刑事案件全案卷證查核無訛，
    至被告雖以前詞置辯云云，然原告對其姓名、住居所等個資
    應有合理隱私期待，被告公開原告個資供直播觀眾觀覽之行
    為，無助於解決紛爭，依比例原則衡量不足以正當化被告行
    為，被告上開行為自具不法性而侵害原告隱私權，被告所辯
    前詞，自非可取。從而，被告既於上開時地公開原告個資，
    不法侵害原告隱私權，被告自應負侵權行為損害賠償之責。
　㈡次按精神慰撫金之多寡，應斟酌雙方之身分、地位、資力與
    加害程度，及其他各種情形核定相當之數額，該金額是否相
    當，自應依實際加害情形與被害人所受之痛苦及雙方之身分
    、地位、經濟狀況等關係決定之。經查，原告因隱私權遭侵
    害，精神上受有相當之痛苦，自得請求被告賠償精神慰撫金
    。參酌兩造身分、地位、經濟狀況（見兩造所得財產資料，
    本院個資卷）、教育程度、被告侵害情節及原告所受損害等
    一切情狀，認原告請求精神慰撫金應以3萬元為適當。
　㈢另按人格權受侵害時，得請求法院除去其侵害，民法第18條
    第1 項前段定有明文。查被告前開網路直播內容既已侵害原
    告之隱私權，且參諸被告當庭陳稱前開網路直播內容迄今尚
    未刪除等語（見本院卷二第126頁反面），是原告依民法第1
    8條第1 項前段規定，請求被告移除上開直播影片，核屬有
    據，應予准許。
四、綜上所述，原告依侵權行為之法律關係及民法第18條規定，
    請求㈠被告給付3萬元，及自刑事附帶民事訴訟起訴狀繕本送
    達被告（見附民卷第7頁）之翌日即109 年4 月24日起至清
    償日止，按週年利率5%計算之利息。㈡被告應將其在臉書網
    站（網址為http：//facebook.com）所經營之「黑皮服飾」
    社團，於民國108年6月18日晚上6時45分許之網路直播影片
    刪除，為有理由，應予准許。逾此範圍，為無理由，應予駁
    回。
五、本判決主文第1項因所命給付金額未逾50萬元，依民事訴訟
    法第389條第1項第5款規定，爰依職權宣告假執行。本判決
    主文第2項屬非財產權訴訟，而依民事訴訟法第390條第1項
    之規定，非宣告假執行之範圍。至原告雖聲明願供擔保請准
    宣告假執行，惟本院既已職權宣告假執行，原告此部分聲請
    ，核僅為促請本院職權發動，自無庸另為准駁之諭知。另原
    告敗訴部分，假執行之聲請予駁回。又被告陳明願供擔保，
    請求免為假執行，核無不合，爰酌定相當擔保金額准許之。
六、本件事證已臻明確，兩造其餘攻擊、防禦方法及證據資料，
    經本院審酌後，認對於判決結果不生影響，爰不一一論述，
    併此敘明。
七、訴訟費用負擔之依據：民事訴訟法第79條。　　
　　
中    華    民    國   111    年    7     月     21   日
                  桃園簡易庭  法  官  汪智陽
以上正本係照原本作成。
如不服本判決，應於送達後20日內，向本院提出上訴狀並表明上
訴理由，如於本判決宣示後送達前提起上訴者，應於判決送達後
20日內補提上訴理由書（須附繕本）。
如委任律師提起上訴者，應一併繳納上訴審裁判費。
中    華    民    國   111    年    7     月     21   日
                              書記官  陳家蓁